最　高　行　政　法　院　裁　定　　　　　　　　　　九十一年度裁字第三二一號
　　抗　告　人　甲○○
右抗告人因與相對人陸軍總司令部間有關國防事務事件，對於中華民國八十九年十二
月二十八日臺北高等行政法院八十九年度訴字第四八○號裁定提起抗告，本院裁定如
左︰
　　主  文
抗告駁回。
抗告訴訟費用由抗告人負擔。
　　理  由
一、本件原裁定以：本件抗告人向陸軍總司令部人事署申請已故士官許之榮餘額退伍
    金，並經陸軍總司令部人事署八十八年六月二十八日（八八）信服字第一二○八
    一號函准在案，抗告人因故未能自中國大陸入境領取系爭餘額退伍金，乙○○向
    陸軍總司令部人事署申請該署轉呈國防部准許抗告人委由乙○○代為領取，陸軍
    總司令部人事署以八十九年三月十七日（八九）信服字第七八一五號函覆：「主
    旨：函覆台端申請餘額退伍金案，請查照！說明：依『大陸地區遺族或法定受益
    人請領在台單身亡故軍人保險死亡給付、一次撫卹金、餘額退伍金（一次撫慰金
    ）作業規定』第五條第五項：請領各項給付，不得委託非法定遺族、法定受益人
    或合法遺囑指定人以外第三人辦理。依前開規定，台端所請，欠難辦理，尚祈諒
    察！」等情，上開函復僅係對乙○○說明其無權代領，非對抗告人為意思通知，
    並非對抗告人之請求有所准駁，自不發生具體之法律效果，不能謂其為行政處分
    ，抗告人對此通知遽依行政爭訟程序，請求救濟，自為法所不許。訴願決定另以
    他理由程序駁回，因結果相同，已無撤銷之必要。因認抗告人之訴為不合法，而
    予裁定駁回。
二、抗告意旨略以：抗告人係國軍大陸遺族，奉陸軍總司令部人事署八十八年六月二
    十八日（八八）信服字第一二○八一號函准申領抗告人先祖父陸軍士官長許之榮
    之餘額退伍金，並規定必須親自來台申領，抗告人乃委由乙○○代為辦理領取，
    有委託書及大陸地區遺族或法定受益人申領軍職人員保險死亡給付、一次撫卹金
    、餘額退伍金查證申請表可證，乙○○兼具代理人及聯絡人身分，陸軍總司令部
    人事署以八十九年三月十七日（八九）信服字第七八一五號函拒絕代理人代為申
    領，等於拒絕抗告人之請求，並影響抗告人之權益，其屬行政處分無疑，原裁定
    認非行政處分，顯有違誤，請予廢棄等語。
三、按行政訴訟法第四條第一項規定：人民因中央或地方機關之違法行政處分，認為
    損害其權利或法律上之利益，經依訴願法提起訴願而不服其決定者，得向高等行
    政法院提起撤銷訴訟。而此所謂行政處分，依訴願法第三條第一項規定係指中央
    或地方機關就公法上具體事件所為之決定或其他公權力措施而對外直接發生法律
    效果之單方行政行為而言，至行政機關所為單純事實之述（或事實通知）或理
    由之說明，既不因該項述或說明而生何法律上之效果者，自非行政處分，人民
    即不得對之提起訴願，本院四十四年判字第十八號、六十二年裁字第四十一號著
    有判例。查相對人已准許抗告人以遺族身分領取其先祖父許之榮之餘額退伍金，
    為抗告人所自承，抗告人委任乙○○領取，陸軍總司令部人事署以該代理人非死
    亡軍人之法定遺族、法定受益人或合法遺囑指定人，而否准乙○○代理抗告人領
    取，僅係告知乙○○其領取手續不符，並非否准抗告人請領系爭餘額退伍金，抗
    告人仍可申請來台或委任符合法令所規定之受託人前來領取，此亦係保護抗告人
    之權益措施，難認對抗告人之權益有損。原裁定認其非行政處分，尚無違誤，抗
    告意旨求予廢棄，非有理由。
四、依行政訴訟法第二百七十二條、第一百零四條、民事訴訟法第四百九十二條第一
    項、第九十五條、第七十八條，裁定如主文。
中　　華　　民　　國　　九十一　　　年　　　四　　　　月　　二十五　　　日
                    最 高 行 政 法 院  第 五 庭
                                審 判 長 法  官　　　徐　樹　海
                                         法  官      廖  宏  明
                                         法  官　　　鄭　淑　貞
                                         法  官　　　林　家　惠
                                         法  官　　　林　茂　權
右  正  本  證  明  與  原  本  無  異
　　　　　　　　　　　　　　　　　　　　 法院書記官　阮  桂  芬
中　　華　　民　　國　　九十一　　　年　　　四　　　　月　　二十五　　　日
